【裁判字號】    99,抗,29
【裁判日期】    990809
【裁判案由】    停止執行
【裁判全文】
臺灣高等法院花蓮分院民事裁定            99年度抗字第29號
抗  告  人  乙  ○
上列抗告人與相對人甲○○間停止執行事件，抗告人對於臺灣臺
東地方法院中華民國99年5月28日所為裁定（99年度聲字第353號
）提起抗告，本院裁定如下：
    主  文
抗告駁回。
抗告程序費用新台幣壹仟元由抗告人負擔。
    理  由
一、抗告意旨略以：按強制執行法第18條固規定強制執行程序開
    始後，如有提起異議之訴等情形時，法院因必要情形或依聲
    請定相當並確實之擔保，得為停止強制執行之裁定。惟是否
    有必要停止執行程序，仍應由受訴法院依具體個案認定之。
    次按執行名義成立後，如有消滅或妨礙債權請求之事由發生
    ，債務人固得於強制執行程序終結前，向執行法院對債權人
    提起異議之訴。惟如以裁判為執行名義，其為異議原因之事
    實須發生在前訴訟言詞辯論終結後者，始得主張之，強制執
    行法第14條第1項亦定有明文。本件相對人雖已提起債務人
    異議之訴，惟其係主張抗告人執為本件執行名義之原審97年
    度訴字第98號民事確定判決言詞辯論終結前，已由保險公司
    賠付部分款項而為部分清償云云，顯見其據以提出第三人異
    議之訴之原因事實，並非在前訴訟言詞辯論終結後所發生，
    應不合異議之訴之法定要件，而不得提起。則相對人所提債
    務人異議之訴顯非適法，其所為僅係意圖延滯執行程序，本
    件強制執行程序於法即無停止之理由及必要。原審遽以相對
    人已提起債務人異議之訴為由，准許相對人供擔保停止強制
    執行，自屬違誤，請求廢棄原裁定，駁回相對人之聲請云云
    。
二、按強制執行程序開始後，除法律另有規定外，不停止執行。
    又有回復原狀之聲請，或提起再審或異議之訴，或對於和解
    為繼續審判之請求，或提起宣告調解無效之訴、撤銷調解之
    訴，或對於許可強制執行之裁定提起抗告時，法院因必要情
    形或依聲請定相當並確實之擔保，得為停止強制執行之裁定
    ，強制執行法第18條定有明文。立法目的係為使債權人之債
    權迅速實現以保障人民權利，惟另為兼衡債務人因強制執行
    程序而受不利益，法院因必要情形或依聲請定相當並確實之
    擔保，得為停止強制執行之裁定。債務人本此裁定所為之擔
    保，係以擔保債權人因債務人聲請停止強制執行不當可能遭
    受之損害得獲賠償為目的，其數額應依標的物停止執行後，
    債權人未能即時受償或利用該標的物所受之損害額，或其因
    另供擔保強制執行所受之損害額定之，非以標的物之價值或
    其債權額為依據（司法院大法官釋字第407號解釋、最高法
    院95年度台抗字第104號、91年度台抗字第429號及86年度台
    抗字第442號裁判意旨參照）。
三、經查：
（一）本件相對人甲○○於民國99年5月12日具狀以抗告人雖對
      伊執有新台幣（以下同）550,002元及遲延利息之執行名
      義，惟訴外人台壽保產物保險公司已於98年11月17日給付
      抗告人296,332元，相對人亦於99年4月23日匯款277,543
      元予抗告人，有賠款支付明細及匯款申請書等可參，共已
      給付573,875元，故就上開債務已全數清償抗告人，就此
      並已另提起債務人異議之訴等為由聲請停止強制執行，有
      所提賠款支付明細、郵政跨行匯款申請書及起訴狀影本等
      附卷可稽，尚非如抗告人所稱之係以言詞辯論終結前保險
      公司已支付部分賠償為由提起債務人異議之訴甚明。
（二）況強制執行程序採「執行機關與審判機關分離原則」之法
      理，即執行法院就實體權利事項存否並無從為實體審理，
      係為求達執行程序迅速之實踐。本案執行法院以相對人所
      提債務人異議之訴之起訴狀影本等，認依相對人所提資料
      形式上確已符合強制執行法第18條第2項之停止執行事由
      存在，自得審酌有無必要情形或令供相當確實之擔保，而
      為停止強制執行之裁定。至於債務人異議之訴是否有理由
      ，自應由受理債務人異議之執行法院予以認定，尚非執行
      法院所得置喙。是本件抗告人以相對人異議原因事實，並
      非在前訴訟言詞辯論終結後所發生，而不符債務人異議之
      訴之構成要件，不得提起債務人異議之訴，自無停止執行
      之法定原因為由，洵無取足。
（三）況原審已就抗告人因本件停止執行，兩造爭執之清償額、
      審理期間等因素加以衡量，並以其可能所受損害加計法定
      遲延利息後，命相對人提供68,000元之擔保金，係就酌定
      之擔保金額與債權人因停止強制執行不當可能遭受之損害
      間之關聯，為適當之說明。故原裁定為准許停止執行之裁
      定，經核於法並無違誤，抗告人指摘原裁定不當，求予廢
      棄，為無理由，應予駁回。
四、據上論結，本件抗告為無理由，依強制執行法第30條之1，
    民事訴訟法第495條之1第1項、第449條第1項、第95條、第7
    8條，裁定如主文。
中    華    民    國    99    年    8     月    9     日
                         審判長法  官  何方興
                               法  官  林碧玲
                               法  官  王紋瑩
以上正本係照原本作成。
本件不得再抗告。
中    華    民    國    99    年    8     月    9     日
                               書記官  李芸宜

司法院資訊處製作；財團法人民間司法改革基金會備份。
